【裁判字號】    97,中簡上,402
【裁判日期】    971015
【裁判案由】    詐欺
【裁判全文】
臺灣臺中地方法院刑事判決           97年度中簡上字第402號
上  訴  人
即  被  告  丙○○
上列上訴人因詐欺案件，不服臺灣臺中地方法院臺中簡易庭97年
度中簡字第1029號中華民國97年4月16日第一審簡易判決（聲請
案號：臺灣臺中地方法院檢察署97年度偵字第1509號），提起上
訴，本院第二審合議庭判決如下：
    主    文
上訴駁回。
丙○○緩刑貳年。
    犯罪事實及理由
一、證據能力部分：
  (一)按被告以外之人於審判外之言詞或書面陳述，除法律有規定
    者外，不得作為證據；被告以外之人於審判中有下列情形之
    一，其於檢察事務官、司法警察官或司法警察調查中所為之
    陳述，經證明具有可信之特別情況，且為證明犯罪事實之存
    否所必要者，得為證據：一、死亡者。二、身心障礙致記憶
    喪失或無法陳述者。三、滯留國外或所在不明而無法傳喚或
    傳喚不到者。四、到庭後無正當理由拒絕陳述者；該言詞或
    書面陳述，雖不符刑事訴訟法第159條之1至第159條之4之規
    定，而經當事人於審判程序同意作為證據，法院審酌該言詞
    陳述或書面陳述作成時之情況，認為適當者，亦得為證據；
    當事人、代理人或辯護人於法院調查證據時，知有第159條
    第1項不得為證據之情形，而未於言詞辯論終結前聲明異議
    者，視為有前項之同意，刑事訴訟法第159條第1項、第159
    條之3、第159條之5分別定有明文。核其立法理由在於傳聞
    證據未經當事人之反對詰問予以核實，乃排斥其證據能力。
    惟當事人如放棄對原供述人之反對詰問權，於審判程序表示
    同意該等傳聞證據可作為證據，此時，法院除認該傳聞證據
    欠缺適當性外，自可承認其證據能力。又當事人、代理人或
    辯護人於調查證據時，知有刑事訴訟法第159條第1項不得為
    證據之情形，卻表示「對於證據調查無異議」、「沒有意見
    」等意思，而未於言詞辯論終結前聲明異議者，應視為已有
    將該等傳聞證據採為證據之同意（參見最高法院94年度臺上
    字第2976號判決意旨）。
  (二)本件檢察官、被告於審判期日，對本案之全部證據之證據能
    力均不爭執，復於審判期日就本院提示之證據於言詞辯論終
    結前，均未就所調查之證據主張有刑事訴訟法第159條不得
    為證據之情形，且均表示無意見，本院審酌該等證據作成時
    ，亦無不適當之處，是參考上開最高法院判決要旨，應視為
    已有將該等傳聞之證據採為證據之同意，本案經調查之證據
    均有證據能力。
二、本案經本院理結果，認第一審簡易判決認事用法及量刑均無
    不當，應予維持，並引用第一審判決書記載之事實、證據及
    理由（如附件）。
三、上訴人即被告丙○○上訴意旨略以：伊是因為被案外人甲○
    ○詐騙，才會去申請系爭帳戶交予陳姓成年男子使用，並沒
    有幫助詐欺取財之犯意，請求撤銷原判決，改判被告無罪云
    云。
四、經查：
  (一)被告於警詢中供稱：系爭帳戶是伊申請的，伊是為了幫助朋
    友而申請的，但是遺失了，伊並沒有使用系爭帳戶，是交給
    「陳先生」，伊存摺、印章、提款卡都遺失了，何時遺失的
    伊不知道，上開資料沒有交給「陳先生」使用，帳戶資料就
    是遺失了，伊記得有交給「陳先生」使用，但日期忘記了，
    伊有向銀行報失竊，沒有向警方報案等語；於檢察官訊問時
    供稱：系爭帳戶是伊於96年間在臺中銀行辦出來的，交給1
    個男子，伊沒有拿到半毛錢，伊交了存摺、印章、提款卡，
    該名男子是去年直銷商認識的，他說直銷投資的錢，要伊辦
    簿子給他用等語；於本院準備程序時供稱：伊是因為受到案
    外人甲○○的詐騙，他叫1位姓陳的成年男子與伊一起去開
    戶，他當初詳稱要伊當線民，希望伊能提供帳戶出來幫助他
    抓出詐騙集團的成員等語，是被告前後供述反覆不一，已難
    採信。
  (二)證人甲○○雖於警詢中證稱：伊有介紹被告與臺中市市議會
    裡的侯監察認識，在談作線民的細節，伊和陳先生是在臺中
    市第一廣場附近認識林政德、林婉如、陳家柔、陳文龍的，
    都是陳先生打電話給伊，伊不知道他的年籍資料，伊都叫他
    陳先生，伊有約陳先生與被告認識，被告開戶的前幾天，陳
    先生有打電話給伊，伊再打電話給被告，開戶當天陳先生開
    車就載被告去銀行開戶，伊有事先跟被告講，請被告開完帳
    戶後拿給伊，但被告沒拿給伊，就交給了陳先生了，伊沒有
    和被告去開戶，所以伊不知道被告與陳先生在哪間銀行開戶
    ，伊有告訴侯監察，他說他會去查，伊有跟被告說這個是要
    打擊犯罪的，而且有跟侯監察商量過的，伊有跟被告說不願
    意的話沒關係，可以退出等語，然證人甲○○經本院2次傳
    喚均未到庭，依證人甲○○上開所述，被告所申辦系爭帳戶
    並非拿給證人甲○○，被告與陳先生如何約定證人甲○○並
    不知情，是尚難僅據證人甲○○於警詢中證稱伊有告訴被告
    是要打擊犯罪等情，遽為被告有利事實之認定。
  (三)又被告係高農畢業，在臺中縣潭子鄉的電子公司上班，並曾
    聽聞過詐騙集團收購帳戶之情事，此有警、偵訊筆錄在卷可
    憑，顯見以被告之學識、社會經驗，當知將帳戶資料交予不
    詳人士，可能會被作為詐騙他人財物之犯罪工具，且對於何
    以會突然被請求作為線民、線民何以要提供帳戶及對於要求
    提供帳戶之人之年籍、姓名等基本資料完全不知，被告豈能
    無疑，而提供系爭帳戶，被告上開所辯，實有違常情，難以
    採信。
  (四)從而，原審簡易判決依刑事訴訟法第449條第1項前段、第45
    4條第2項，刑法第339條第1項、第30條第1項前段、第2項、
    第41條第1項前段，刑法施行法第1條之1，判處被告有期徒
    刑4月，並諭知如易科罰金，以1千元折算1日，其法律適用
    及量刑均屬妥適，被告上訴意旨，猶執陳詞，辯稱：伊是被
    騙才將帳戶提供他人使用云云，顯不足採，本件上訴為無理
    由，應予駁回。
  (五)被告前未曾受有期徒刑以上刑之宣告，此有臺灣高等法院被
    告前案紀錄表及臺灣臺中地方法院檢察署刑案資料查註紀錄
    表在卷足憑，經此起訴審判後，當能知所警惕，並已與被害
    人達成民事和解，此有調解報告書1份在卷可憑，信無再犯
    之虞，本院認前開對其宣告之刑，以暫不執行為適當，爰宣
    告緩刑2年，以啟自新。
五、據上論斷，應依刑事訴訟法第455條之1第3項、第373條、第
    368條，刑法第74條第1項第1款，判決如主文。
本案經檢察官乙○○到庭執行職務。
中    華    民    國    97    年    10    月    15    日
                  刑事第四庭    審判長法  官  唐光義
                                      法  官  簡芳潔
                                      法  官  洪挺梧
上正本證明與原本無異。
本件不得上訴。
                                      書記官  劉雅玲
中    華    民    國    97    年    10    月    15    日


司法院資訊處製作；財團法人民間司法改革基金會備份。
